臺灣高雄地方法院刑事判決　　　　　　　　　　　　　九十年度易字第三五四九號
　　公　訴　人　臺灣高雄地方法院檢察署檢察官
　　被　　　告　黃品慈原名丙.
　　　　　　　　甲○○
右列被告因竊佔案件，經檢察官提起公訴（八十九年度偵字第二七八九號），本院判
決如左：
    主  文
黃品慈、甲○○均無罪。
    理  由
一、公訴意旨如附件起訴書所載。
二、按犯罪事實應依證據認定之，無證據不得推定其犯罪事實，刑事訴訟法第一百五
    十四條定有明文。又告訴人之指述，係以使被告受刑事訴追為目的，是其陳述是
    否與事實相符，仍應調查其他證據以資審認，最高法院五十二年台上字一三００
    號判例可資參照。
三、公訴意旨認被告黃品慈、甲○○共同涉有竊佔罪嫌，無非是以告訴人之指述，及
  土地所有權狀，土地複丈成果圖，相片各一紙為其主要論據。然訊據被告二人均
    堅詞否認有竊佔之犯行，辯稱：圍牆施工前，有申請地政人員鑑界，我們是依據
    鑑界結果才施工等語。
四、經查：
  (一)據證人乙○○證述：「（這份複丈圖是被告聲請鑑界的，是否你繪製的？）是我
    鑑界的，我不知道他們為何聲請鑑界。」、「（當初測量時，有無這到圍牆，有
    無建物？）只有建物，沒有圍牆。」等語（見本院九十年十二月二十六日審判筆
    錄）；證人丁○○證稱：「（當時有無請地政人員鑑界？）先前沒有，我們先挖
    ，挖好後，我向被告說，最好先請人鑑界，他就請地政人員來鑑界，當時我們事
    先整地而已。我們等地政人員測量後，在地政人員測量界線退五公分施工，當時
    鄰地地主沒有來聲明異議，或有其他情事。」之語（見本院九十一年二月二十日
    審判筆錄），參酌被告與告訴人戊○○先後申請鑑界之日期分別為八十五年十一
    月二十六日及八十五年十二月二十六日，此關卷附高雄縣鳳山地政事務所該二次
    鑑界土地複丈圖之記載已明，及告訴人亦自承他申請鑑界時，該圍牆已經做好之
    語（見本院九十一年一月十六日、二月二十日審判筆錄），可以證明被告雇工蓋
    圍牆之前，確有向地政機關聲請鑑界後，始依測量結果施工，應可認定。
  (二)本件經告訴人戊○○提出竊佔告訴後，承辦檢察官是於八十九年三月六日會同高
    雄縣鳳山地政事務所人員履勘現場，指示地政人員測量，後經鳳山地政事務所查
    地籍圖相關資料後發現有：本所保管之重劃地籍圖由三九一三至三九二五地號，
    其重劃後分配寬度並未註記；高雄縣政府保管之重劃分配原圖有註記寬度；重劃
    分配原圖註記之寬度與其地籍界線不符且與該所保管之重劃地籍圖地籍線不符等
    情況，經該所將上情函知高雄縣政府，有該所八十九年四月十一日八九鳳地所二
    字第五七二五號函在卷可稽，經該所與高雄縣政府多次協商，並由高雄縣政府向
    內政部中部辦公室請示如何處理？經內政部函覆：關於所提重劃原圖山子頂段三
    九一七地號寬度註記10m，與移交地政事務所保管之1/1200複製地籍圖估讀有出
    入，且於法定容許誤差內，如何辦理土地複丈乙節，請依「辦理圖解法土地界址
    鑑定作業注意事項」第五點第二款及第十六點規定辦理；至於有關地籍原圖與複
    製地籍圖不符乙節，依地籍測量實施規則第一百六十七條規定圖解法之地籍圖應
    依地籍原圖同一比例尺複製之，本案二者有不符之情形，係屬事實認定，請本於
    職權依法自行核處，有內政部九十年三月六日台 (九十)內地字第九００四二九
    四號函附卷可查，再經高雄縣政府與鳳山地政事務所於九十年四月三十日開會研
    商結論，請鳳山地政事務所依照上述內政部之函示，並參酌土地登記簿謄本記載
    面積辦理複丈，此亦有高雄縣政府九十年五月二日九十府地劃字第九００００六
    七二八六號函在卷可查，最後鳳山地政事務所始於九十年五月十四日以九十鳳地
    所二字第八０三五號函將複丈成果圖函送承辦檢察官，綜上說明，本件被告與告
    訴人所有毗鄰二筆土地界址之糾紛，是因被告及告訴人先後於八十五年十一月二
    十六日及十二月二十六日申請鑑界，地政機關複丈結果不同所引起，後經告訴人
    提起竊佔告訴後，經檢察官囑託地政機關測量始發現，上述鑑界複丈結果之所以
    不同，是起因於高雄縣政府之重劃分配原圖與鳳山地政事務所之重劃地籍圖不符
    ，亦足認定。
五、綜上所述，被告雇工蓋圍牆之前，已經申請地政機關鑑界，然後才依鑑界結果施
    工，足見被告施工時並無竊佔之不法意圖已明。至於告訴人於圍牆蓋好後，懷疑
    被告越界，便申請再度鑑界，經鑑界結果，被告所蓋之圍牆有越界之事實，已如
    前述，但是為何同一地政機關前後複丈之結果會有不同？後經告訴人提起本件竊
    佔之告訴後，地政機關依據檢察官之指示測量始發現上述鑑界結果之所以不同，
    是因重劃分配原圖與重劃地籍圖不符所導致。是以地政機關事後雖因重劃分配原
    圖與重劃地籍圖不符，依內政部及高雄縣政府函示，依「辦理圖解法土地界址鑑
    定作業注意事項」第五點第二款及第十六點規定辦理複丈，認定被告所蓋好之圍
    牆有越界使用告訴人所有土地０．００二八公頃，然因被告於圍牆施工前，已申
    請地政機關鑑界，並依鑑界成果施工，此越界之情況，顯非被告於圍牆施工時所
    能預見，故尚難以事後地政機關之複丈結果，遽以推斷被告於施工時，便有竊佔
    之不法意圖，本件與刑法上竊佔罪之構成要件不符，被告所辯前開情詞，查與事
    實相符，足可採信。此外，本院查無其他積極證據足以證明被告二人有公訴人指
    述之竊佔犯行，依前揭規定，既不能證明被告二人犯罪，自應為無罪之判決。
六、被告甲○○經合法傳喚無正當理由不到庭，因本院認屬應諭知無罪之案件，故不
    待其陳述逕行判決，合此敘明。
據上論斷，應依刑事訴訟法第三百零一條第一項、第三百零六條，判決如主文。
中      華      民      國      九十一      年    二    月    二十七    日
                                            臺灣高雄地方法院刑事庭
                                                法  官  黃三友
右正本證明與原本無異。
如不服本判決，應於判決送達後十日內，向本院提出上訴狀。
                                                書記官  葛羽洪
中      華      民      國      九十一      年    二    月    二十七    日
